【裁判字號】    98,消債更,971
【裁判日期】    980724
【裁判案由】    聲請更生程序
【裁判全文】
臺灣高雄地方法院民事裁定           98年度消債更字第971號
聲  請  人  甲○○
上列當事人因消費者債務清理條例事件聲請更生，本院裁定如下
：
    主  文
聲請駁回。
聲請費用由聲請人負擔。
    理  由
一、本件債務人主張：伊因有不能清償情事，曾依「中華民國銀
    行公會會員辦理消費金融案件無擔保債務協商機制」（下稱
    無擔保協商）申請債務協商成立，約定自民國（下同）95年
    9 月起，分120 期，年利率4.88% ，每月應繳納新臺幣（下
    同）17,259元。然聲請人成立協商時之每月平均薪資收入約
    有23,587元，倘扣除每月之必要生活費用12,584元後，實已
    不足支付如此龐大之協商還款金額，迫不得已僅得於96年6
    月間毀諾，並非伊惡意毀諾，實係因其客觀上確有不可歸責
    之事由所致。嗣後聲請人父親於98年初辭世，伊為照顧身體
    健康狀況不佳的母親而辭去工作，目前暫時於住家附近尋找
    臨時工作，賺取生活費。又伊無擔保或無優先權之債務總額
    未逾1,200 萬元，復未經法院裁定開始清算程序或宣告破產
    ，爰向本院聲請更生等語。
二、經查：
  (一)按「債務人與金融機構協商成立者，不得聲請更生或清算。
    但因不可歸責於己之事由，致履行顯有重大困難者，不在此
    限」、「本條例施行前，債務人依金融主管機關協調成立之
    中華民國銀行公會會員，辦理消費金融案件無擔保債務協商
    機制與金融機構成立之協商，準用前項之規定」消費者債務
    清理條例第151 條第5 、6 項定有明文。
  (二)債務人所主張之上開事實，業據提出債務協商協議書暨無擔
    保債務還款計畫書、債權人清冊、財產狀況說明書、財團法
    人金融聯合徵信中心之債權人清冊及當事人綜合信用報告、
    戶籍謄本、前置協商退件通知函、勞健保投保資料表、臨時
    工薪資單、離職申請書、聲請人95年、96年、97年國稅局綜
    合所得稅各類所得資料清單等文書為證。
  (三)按債務人與金融機構協商成立者，不得聲請更生或清算，但
    因不可歸責於己之事由，致履行顯有重大困難者，不在此限
    ；本條例施行前，債務人依金融主管機關協調成立之中華民
    國銀行公會會員辦理消費金融案件無擔保債務協商機制與金
    融機構成立之協商，準用前項之規定，消費者債務清理條例
    第151 條第5 項、第6 項分別定有明文。是債務人若於消費
    者債務清理條例施行前曾依辦理消費金融案件無擔保債務協
    商機制而與各銀行成立協商者，自僅得於其就該協商確有該
    當不可歸責於己之事由致履行顯有重大困難之情形後，法院
    始須再審究其現是否有不能清償債務或有不能清償之虞等情
    事及其他必要條件，以決定該債務人是否得依更生或清算程
    序以清理其債務自明。經查聲請人主張與銀行達成無擔保
    協商，協議自95年9 月起、分120 期、年利率4.88％，按月
    繳納17,259元方式償還債務，惟聲請人繳納至96年6 月間即
    毀諾，此係因其每月收入扣除協商應納款項後之餘額，實已
    不足維持自己基本生活之開銷。考量聲請人既已積欠高額
    債務，理應撙節支出，故應以內政部社會司頒佈之98年度臺
    灣省每人每月最低生活費9,660 元計算必要生活費為妥；
    準此，聲請人每月平均薪資23,587元扣除上開必要生活費用
    後，每月僅餘13,927元，確實不足以支付上開協商款，此履
    行困難之情形，衡情應為銀行債權人僅考量其債權數額之清
    償而未慮及債務人經濟能力之非可歸責於聲請人之事由所致
    ，且此亦不因係於協商時即已存在而有異，故聲請人主張其
    有毀諾不可歸責之事由存在，尚堪採信。
  (四)惟聲請人縱有毀諾不可歸責之原因而得向本院聲請更生，揆
    諸前揭說明，聲請人仍應符合有不能清償債務或有不能清償
    之虞之更生條件，始得准予更生。聲請人固以其父於98年初
    過世後，伊為照顧身體健康狀況不佳且乏人照料之母親而停
    止工作，暫時於住家附近擔任臨時工賺取生活費用，然賺取
    之收入微薄，僅足餬口而有不能清償之情事。然聲請人在明
    知尚有債務須按期勤勉履行之情形下，如決定主動離職，其
    既足以預見離職後之經濟情況非佳，理應妥適安排處理債務
    清償事宜，或可先行請求其餘兄弟姐妹協助清償其在此段期
    間之債務，以共度難關，始符常情。聲請人在已預見自請離
    職之經濟情況，仍未妥適安排債務清償事宜，難認具有清償
    之誠意。況聲請人現年30歲，屬中壯年時期，衡諸常情，聲
    請人尚具工作能力，應可尋得其他與先前薪資相當之工作，
    核聲請人目前之債務總額為1,922,593 元，而其原有之平均
    月收入23,587元，扣除上開必要生活費9,660 元後，每月仍
    有13,972元之結餘可供清償，其得清償完畢之時程約12年餘
    ，以聲請人現年30歲之年齡，距離法定退休年齡尚有35年，
    全部債務清償完畢非無可能，實難認其有無法清償或不能清
    償之虞，故聲請人之聲請，洵難認可
四、綜上所述，本件聲請人聲請更生，尚無「不能清償債務或不
    能清償之虞」，其更生之聲請即不符消費者債務清理條例第
    3 條所定要件，自不得聲請更生，應駁回其更生之聲請。
五、爰依消費者債務清理條例第3 條、第8 條、第151 條第5 項
    、第15條，民事訴訟法第78條，裁定如主文。
中    華    民    國    98    年    7     月    24    日
                        臺灣高雄地方法院鳳山分庭
                            法      官  何悅芳
以上正本係照原本作成。
如不服本裁定，應於送達後10日內，向本院提出抗告狀並表明抗
告理由，如於本裁定宣示後送達前提起抗告者，應於裁定送達後
10日內補提抗告理由書（須附繕本）。
中    華    民    國    98    年    7     月    24    日
                            書  記  官  陳俐嫺


司法院資訊處製作；財團法人民間司法改革基金會備份。
